【裁判字號】    98,上易,782
【裁判日期】    981020
【裁判案由】    竊盜
【裁判全文】
臺灣高等法院高雄分院刑事判決         98年度上易字第782號
上  訴  人
即  被  告  甲○○
上列上訴人因竊盜案件，不服臺灣屏東地方法院97年度易字第11
05號中華民國98年7 月17日第一審判決（起訴案號：臺灣屏東地
方法院檢察署96年度偵字第7284號），提起上訴，本院判決如下
：
     主  文
上訴駁回。
     理  由
一、按不服地方法院之第一審判決而上訴者，須提出上訴書狀，
    並應敘述具體理由，上訴書狀未敘述上訴理由者，應於上訴
    期間屆滿後20日內補提理由書於原審法院。逾期未補提者，
    原審法院應定期間先命補正。但上訴書狀已敘述理由，惟所
    敘述者非屬具體理由，則屬不符上訴之法定程式，由第二審
    法院以其上訴不合法律上程式，判決駁回，不生定期命補正
    之問題，刑事訴訟法第350 條第1 項、第361 條、第362 條
    、第367 條定有明文。
二、按上開所稱具體理由，係指須就不服之判決為具體之指摘而
    言，如僅泛稱原判決認事用法不當或採證違法、判決不公等
    ，均非具體理由（法院辦理刑事訴訟案件應行注意事項第16
    2 點參照）；復按所謂具體理由，必係依據卷內既有訴訟資
    料或提出新事證，指摘或表明第一審判決有何採證認事、用
    法或量刑等足以影響判決本旨之不當或違法，而構成應予撤
    銷之具體事由，始克當之（例如：依憑證據法則具體指出所
    採證據何以不具證據能力，或依憑卷證資料，明確指出所為
    證據證明力之判斷如何違背經驗、論理法則）；倘僅泛言原
    判決認定事實錯誤、違背法令、量刑失之過重或輕縱，而未
    依上揭意旨指出具體事由，或形式上雖已指出具體事由，然
    該事由縱使屬實，亦不足以認為原判決有何不當或違法者（
    例如：對不具有調查必要性之證據，法院未依聲請調查亦未
    說明理由，或援用證據不當，但除去該證據仍應為同一事實
    之認定），皆難謂係具體理由，俾與第二審上訴制度旨在請
    求第二審法院撤銷、變更第一審不當或違法之判決，以實現
    個案救濟之立法目的相契合，並節制濫行上訴」（最高法院
    97年度台上字第892 號判決意旨參照）。是如上訴理由書狀
    並未依據卷內訴訟資料，具體指摘原判決認事用法有何違法
    或不當之情形，即屬上訴未敘述具體理由。
三、上訴人即被告（下稱被告）甲○○因犯刑法第321 條第1 項
    第4 款之結夥三人竊盜罪，經原審判決有期徒刑6 月，如易
    科罰金以新台幣（下同）1 千元折算1 日。緩刑3 年，並應
    向公庫支付新臺幣3 萬元。經被告於98年8 月6 日具狀提起
    上訴狀，所載上訴理由略以：「被告當時因已下班而不開怪
    手，才將怪手借給曾清風而在旁觀看，被告在旁觀看是怕他
    們將怪手弄壞，且依據潘勝雄、曾清風於原審供詞，亦可證
    明本案係曾清風向被告借用怪手挖水溝內砂土。被告並無與
    潘勝雄、曾清風有共同竊盜之犯意及犯行，原審判決被告有
    罪，難以令人甘服」等語。
四、經查被告甲○○上訴理由所陳上情，核與其於原審答辯意旨
    大致相同，而原審對於被告上開辯詞，業經調查共同被告曾
    清風於警詢、偵查供詞（警詢卷第11頁背面，96年偵字第72
    84號卷第9 、10頁）「即均指明被告甲○○即為案發現場操
    作怪手之人」，並認共同被告曾清風所為上開陳述均在案發
    次日，記憶鮮明，被告間亦不及串供，所言應可採信，及上
    開怪手為被告甲○○所有（被告甲○○陳述參照，原審卷第
    66頁背面），其又受僱於被告曾清風及潘勝雄挖掘砂石，衡
    情無拒絕該部分工作，而僅在一旁觀看之理。另參以被告於
    偵查中先稱「他們兩個（指潘勝雄及曾清風）說要清理水溝
    ，... 我知道水溝的地方不能挖」（96年偵字第7284號卷第
    12頁），嗣於原審又改稱「我不知道他們要挖水溝」（原審
    卷第38頁背面）之前後供述矛盾，益徵其所辯不實。復審酌
    共同被告潘勝雄、曾清風於警詢、偵查之供詞，及證人乙○
    ○、石成豹、潘隆慶及陳永樹於偵查、原審之證詞，及卷附
    枋寮鄉公所辦理盜、濫採砂石案件會勘紀錄表及地籍圖、贓
    物認領保管單、扣押物品目錄表（責付保管單）、臺灣屏東
    地方法院檢察署檢察官於97年2 月12日前往場勘驗時製作之
    勘驗筆錄、枋寮地政事務所出具之土地複丈成果圖（96 年
    偵字第7284號卷第152 頁）及現場照片等證據，因而認定被
    告與原審共同被告潘勝雄、曾清風結夥三人竊盜之事證明確
    （參原判決第3-6 頁），足徵原判決均已敘明如何認定被告
    上開犯罪所憑之證據及理由，經核並無不合。則被告上訴理
    由所陳，並未依據卷內既有訴訟資料，指摘原判決有何採證
    等足以影響判決本旨之不當或違法，依據上開說明，本件上
    訴理由自非屬「具體理由」。
五、綜上所述，被告甲○○所提本件上訴理由，並非依據卷內訴
    訟資料或提出新事證，具體指摘或表明原判決有何足以影響
    判決本旨之不當或違法，而構成應予撤銷之具體事由，且被
    告於上訴期間屆滿後之20日內（被告於98年8 月3 日收受原
    審判決，見原審卷第88頁），未再提出其他上訴具體理由，
    則被告之上訴自與刑事訴訟法第361 條第2 項所稱「具體理
    由」顯非相當，足認被告之上訴，違背法律上之程式，爰不
    經言詞辯論，逕行判決駁回上訴。
據上論斷，應依刑事訴訟法第367 條前段、第372 條，判決如主
文。
中    華    民    國    98    年    10    月    20    日
                刑事第三庭  審判長法  官  莊崑山
                                  法  官  唐照明
                                  法  官  張意聰
以上正本證明與原本無異。
本判決不得上訴。
中    華    民    國    98    年    10    月    20    日
                                  書記官  陳金


司法院資訊處製作；財團法人民間司法改革基金會備份。
